臺灣高等法院刑事判決　　　　　　　　94年度上訴字第2852號
上　訴　人
即　被　告　甲○○
　　　　　　　　　　巷43號(.
指定辯護人　本院公設辯護人　乙○○
上列上訴人因強盜等案件，不服臺灣桃園地方法院94年度訴字第
894號，中華民國94年7月21日第一審判決（起訴案號：臺灣桃園
地方法院檢察署94年度偵字第6138號），提起上訴，本院判決如
下：
    主  文
上訴駁回。
    事  實
一、甲○○前因違反槍砲彈藥刀械管制條例及竊盜、偽造署押罪
    ，經本院於民國（下同）92年12月19日，以92年度聲字第15
    35號刑事裁定應執行有期徒刑3 年2月確定，於93年3月26日
    縮短刑期執行完畢。猶不知悔改，復意圖為自己不法之所有
    ，並基於概括犯意，於下列時間、地點竊取他人財物：
(一)於94年3月29日下午3時許，在桃園縣桃園市○○○街路旁，
    見己○○所有之車牌號碼L9-0960號自用小客車停於路旁，
    即持客觀上可供兇器使用之六角扳手1支撬開車鎖後，進入
    汽車竊取置於車內之皮夾1只、身分證2張、汽車駕駛執照1
    張、健保卡3張、金融卡2張、行車執照1張、現金新臺幣（
    下同）6千元，得手後均據為己有。
(二)再於94年3月30日上午7時許，在桃園縣八德市○○路○段91
    巷口地下停車場，見戊○○所有之車牌號碼4418-HD號自用
    小客車停於該處，即持客觀上可供兇器使用之六角扳手1支
    撬開車鎖後，進入汽車內竊取置於車內之錢包1只、身分證1
    張、汽車駕駛執照1張、信用卡1張、測速器1個、9片裝CD盒
    1個，得手後均據為己有。
(三)復於94年3月30日上午7時10分許，在桃園縣八德市○○路○
    段91巷口地下停車場處，見丁○所有之車牌號碼R8-0293號
    自用小客車停於該處，即持客觀上可供兇器使用之六角扳手
    1支撬開車鎖後予以發動竊取之，得手後作為代步工具。
二、甲○○另於94年3月30日下午1時40分許，攜帶客觀上可供兇
    器使用之六角扳手6支及瑞士刀、折疊刀各1支，駕駛上開竊
    得之車牌號碼R8-0293號自用小客車，行經桃園縣八德市○○街底停車場時，見庚○○所有之車牌號碼W6-7301號自用
    小客車停放於該處，即將所駕之車輛先停放於該車旁，而持
    所攜帶可供兇器使用之六角扳手、瑞士刀各1支下車，即基
    於毀損他人物品之犯意及為自己不法所有之意圖，先以六角
    扳手撬開W6-7301號自用小客車之車鎖並同時破壞右前車門
    車鎖下方板金，進入車內並以前開六角扳手及瑞士刀拆卸駕
    駛座前中控面版後剪斷汽車音響電線，均足生損害於庚○○
    ，而於竊得汽車音響主機1組後，並同時竊取車內之現金3千
    6百元、工具箱1組及長21公分帶有刀鞘小刀1把，得手後併
    同所使用之扳手一支置放於R8-0293號自用小客車內，正欲
    離去之時，適為庚○○之兄丙○○因向庚○○借用該車而前
    來駕車，即當場發現並上前制止，詎甲○○為防護其竊得之
    贓物並脫免逮捕，而當場施強暴於丙○○，甲○○先作勢欲
    將上開竊得之小刀自刀鞘中抽出，丙○○即上前阻止，二人
    並於地上扭打，於扭打中，丙○○搶下該支小刀並丟棄於地
    ，然甲○○於隨後之扭打過程中，見無法力敵丙○○，竟基
    於傷害他人身體之犯意，又自口袋內抽出上開所攜帶之瑞士
    刀1支，攻擊丙○○，使丙○○之左手掌受有刀傷（傷害部
    分業據丙○○於原審審理中撤回告訴），然上開瑞士刀隨後
    又遭丙○○搶下並丟棄於地，惟甲○○仍繼續與丙○○扭打
    ，造成丙○○受有右膝及右大腳趾擦傷等傷害。嗣經警據報
    後前往現場當場逮捕甲○○，並在現場地上尋獲上開遭丟棄
    之帶有刀鞘小刀、瑞士刀各1支，並於上開遭竊之車牌號碼
    R8-0293號自用小客車內，扣得甲○○所有六角扳手6支、折
    疊刀1支，及所竊之庚○○所有物品、己○○所有之證件（
    含身分證2張、汽車駕駛執照1張、健保卡3張、金融卡2張）
    ）、皮包與戊○○所有之證件（含身分證1張、汽車駕駛執
    照1張、國泰世華信用卡1張），始查知上情。
三、案經桃園縣政府警察局八德分局報請及告訴人庚○○訴由臺
    灣桃園地方法院檢察署檢察官偵查起訴。
    理  由
一、訊之被告甲○○對於上開犯罪事實一 (一)、(二)、(三) 所
    示攜帶六角扳手竊盜之事實，業於警詢、偵查、原審及本院
    審理時均坦承不諱，核與證人即被害人己○○、戊○○、丁○於警詢中所述遭竊情節相符（偵查卷第27、29、25頁，該
    3 位證人之審判外陳述業經被告於本院審判程序中同意引為
    本案證據），並有桃園縣政府警察局八德分局搜索扣押筆錄
    1 份、桃園縣警察局車輛協尋證明單（R8-0293）1張、汽機
    車贓物領據（R8-0293）1張、贓物認領保管單2紙（偵查卷
    第31、37、39、40、41頁），在卷可資佐證，足認被告上開
    關於竊盜部分之自白與事實相符，堪以採信，此部分事證明
    確，被告之攜帶兇器竊盜犯行洵堪認定，應依法論罪科刑。
二、訊之被告對於94年3月30日下午1時40分許，在桃園縣八德市
    ○○街底停車場，持六角扳手及瑞士刀撬開車牌號碼W6-730
    1號自用小客車車鎖並破壞右前車門車鎖下方板金，進入車
    內剪斷汽車音響電線竊取汽車音響主機1組，並於車內竊取
    現金3千6百元、工具箱1組及長21公分帶有刀鞘小刀1把之事
    實，業於本院審理中坦承不諱，核與證人即被害人庚○○於
    偵查中指述遭竊及被毀損情節相符（證人庚○○審判外陳述
    業據被告於本院審理程序中同意引為本案證據），並有贓物
    認領保管單1紙、現場及查獲照片10張（偵查卷第36、43至
    47頁），及扣案瑞士刀1支、六角扳手6支等件可資佐證，足
    認上開被告關於攜帶兇器竊盜及毀損部分之自白與事實相符
    ，堪以採信。雖被告矢口否認有何加重準強盜之犯行，辯稱
    ：伊沒有拿小刀刺丙○○，而且伊當時已經被丙○○制伏在
    地上，瑞士刀是放在伊口袋裡，不可能拿出來刺丙○○云云
    。惟查，上開加重準強盜事實，已經被告於警詢中自白，並
    供稱：伊與丙○○扭打時，因害怕丙○○傷害伊，所以才拿
    刀出來等語（偵查卷第11頁）。且被告於94年3月30日下午1
    時40分許，在桃園縣八德市○○街底停車場，侵入車牌號碼
    W6-7301號自用小客車竊取財物，得手後正欲離去之時，為
    證人丙○○發現並上前制止，然被告竟持上開竊得之小刀，
    作勢欲將小刀自刀鞘中抽出時，證人丙○○即上前抓著被告
    雙手不讓被告將小刀抽出，並搶下該支小刀，丟棄於地上，
    隨後證人丙○○繼續與被告在地上扭打，而於扭打過程中被
    告竟自口袋內抽出瑞士刀，劃傷證人丙○○，但隨即又遭證
    人丙○○搶下被告手中之瑞士刀並丟棄於地上，而證人丙○○於扭打過程中受有傷害等情，迭據證人丙○○於警詢、偵
    查原審及本院審理時證述明確（偵查卷第23頁、第78頁、原
    審卷第44頁、本院卷第43頁），核與目擊證人劉金仁於原審
    審理中證述目睹證人丙○○與被告扭打情形相符（原審卷第
    62頁），並有證人丙○○受傷之診斷證明書1紙、證人丙○○受傷及衣服遭割破照片各1張在卷可憑（偵查卷第24、44
    、45頁）。雖證人丙○○於本院供稱與被告發生扭打時，被
    告意圖逃跑，並無對其攻擊，然被告於扭打中連續二次抽出
    小刀及瑞士刀，顯見其有攻擊證人之意圖，後因證人丙○○
    搶下小刀及瑞士刀，並制伏被告而致其無法得逞，再依證人
    丙○○於本院證稱在雙方扭打過程中，有時是證人壓住被告
    的手，有時是被告壓住證人（本院卷第44頁），於扭打過程
    中被告既有機會趁隙脫逃，惟被告並未脫逃反自口袋中抽出
    瑞士刀與證人繼續纏鬥，足徵被告行為應非僅為消極的抵擋
    ，而是積極施以強暴，自符合準強盜之構成要件。又被告於
    原審審理中另辯稱扣案瑞士刀是事後警察在伊身上取出的，
    不是在現場地上尋獲的云云，然而本件被告被逮捕後，曾於
    現場地上分別尋獲帶有刀鞘小刀及瑞士刀各1支等情，業經
    證人劉金仁及到場處理警員陳錦進於原審審理中證述明確，
    且經原審當庭提示扣案帶有刀鞘小刀及瑞士刀予證人劉金仁
    、陳錦進辨認屬實（原審卷第64、65頁），並經證人丙○○
    於本院證稱確定瑞士刀是被告自己拿出來的，是上開關於證
    人丙○○分別奪下被告所持帶有刀鞘小刀及瑞士刀後，均丟
    棄於地之證述，與事實相符，亦足認被告於審理中之改變前
    供，係事後推卸之詞，不足採信。據上，依據被告於警詢中
    之自白，核對證人丙○○、劉金仁、陳錦進之證述，並參酌
    上開診斷證明書、現場照片、扣案帶有刀鞘小刀及瑞士刀各
    1支等證據，足見被告於行竊後欲防護竊得贓物及脫逸逮捕
    ，確有分別持帶有刀鞘小刀及瑞士刀與證人丙○○扭打，造
    成證人丙○○受有傷害，此舉實已具有積極之攻擊性，顯與
    消極之逃逸有別，被告確有竊盜後，以有意之施暴行為，達
    其防護贓物及脫逃之目的甚為灼然，此部分之事證明確，被
    告加重強盜之犯行堪予認定，應依法論罪科刑。
三、按刑法第321條第1項第3款之攜帶兇器竊盜罪，係以行為人
    攜帶兇器竊盜為其加重條件，此謂兇器，其種類並無限制，
    凡客觀上足對人之生命、身體、安全構成威脅，具有危險性
    之兇器均屬之，且祇須行竊時攜帶此種具有危險性之兇器為
    已足，並不以攜帶之初有行兇之意圖為必要，最高法院79年
    台上字第5253號判例可資參照。次按刑法第329條之以強盜
    論，即以強盜罪相當條文處罰之意，並非專以第328條第1項
    之強盜論，故第330條所謂犯強盜罪，不僅指自始犯強盜罪
    者而言，即依第329條以強盜論者，亦包括之，如此項準強
    盜有第321條第1項各款情形之一，自應依第330條論處，最
    高法院著有25年上字第6626號判例可資參照。查本件被告甲○○行竊時所持之六角扳手及瑞士刀，均足以對人之生命、
    身體等造成傷害，確屬兇器無誤，核被告持六角扳手竊取車
    牌號碼L9-0960、4418-HD號自用小客車內財物及車牌號碼R8
    -0293號自用小客車所為，係犯刑法第321條第1項第3款攜帶
    兇器竊盜罪；被告持六角扳手及瑞士刀損壞車牌號碼W6-730
    1號自用小客車之車門板金，剪斷音響主機電線所為，係犯
    刑法第354條毀損罪；被告於竊取車牌號碼W6-7301號自用小
    客車車內財物後，為防護贓物、脫免逮捕而對證人丙○○施
    強暴之行為，係屬刑法第329條之準強盜罪，而具有同法第3
    21條第1項第3款之情形，所為係犯刑法第330條第1項加重強
    盜罪。被告先後多次攜帶兇器竊盜犯行，時間緊接、方法相
    同，觸犯構成要件相同之罪，顯係基於概括犯意為之，為連
    續犯，依刑法第56條之規定，以一罪論，並加重其刑。被告
    所犯毀損罪及加重強盜罪間，有方法結果之牽連關係，依刑
    法第55條之規定，應從較重之加重強盜罪處斷。被告所犯連
    續攜帶兇器竊盜罪及加重強盜罪，犯意各別，罪名不同，應
    分論併罰之。起訴意旨雖載明被告毀損汽車車門板金部分，
    惟漏未記載被告同時亦有剪斷電線之毀損行為，尚有未洽，
    惟此部分已經蒞庭檢察官於原審當庭補正（原審卷第61頁）
    ，本院自應併予審理，附此敘明。被告前因違反槍砲彈藥刀
    械管制條例及犯竊盜、偽造署押罪，經本院裁定應執行有期
    徒刑3年2月，於93年3月26日縮短刑期執行完畢，此有本院
    被告前案紀錄表在卷可按，其前受有期徒刑執行完畢，於5
    年以內再犯本件最重本刑為有期徒刑以上之罪，為累犯，應
    依刑法第47條之規定加重其刑，加重竊盜部分並依法遞加重
    其刑。原審適用刑法第56條、第321條第1項第3款、第329條
    、第330條第1項、第354條、第55條、第51條第5款、第47條
    、第38條第1項第2款，罰金罰鍰提高標準條例第1條前段，
    審酌被告前有多次犯罪紀錄，素行不良，再度行竊，且於竊
    盜後竟對證人丙○○施暴，犯後並飾詞卸責態度不佳，及其
    犯罪方法、所得財物等一切情狀，分別量處加重竊盜部分有
    期徒刑壹年；加重強盜部分有期徒刑捌年，並定其應執行之
    刑有期徒刑捌年拾月。並說明扣案六角扳手6支、瑞士刀1支
    、折疊刀1支，為被告所有且供或預備供犯罪所用之物，應
    依刑法第38條第1項第2款宣告沒收。至於扣案帶有刀鞘小刀
    1支係證人庚○○所有，及扣案汽車鑰匙各1支，雖為被告所
    有但均非供本案犯罪所用之物，均不宣告沒收。經核於法並
    無不合，量刑亦屬允當。被告上訴請求從輕量刑云云，係就
    原審適法範圍裁量權為爭執，惟原審已就被告犯罪各種情狀
    加以審酌，並無明顯失出，是被告上訴為無理由，應予駁回
    。
四、公訴意旨另載明被告為防護贓物、脫免逮捕，竟持竊取之帶
    有刀鞘小刀及所有瑞士刀，刺傷證人丙○○，致證人丙○○
    受有右膝及右大腳趾擦傷、左手手掌磨損或擦傷之傷害，而
    蒞庭檢察官亦當庭補正被告尚犯有刑法第277第1項傷害罪嫌
    等語（原審卷第43頁）。惟查刑法第277條第1項傷害罪，依
    同法第287條規定須告訴乃論，而告訴人丙○○於原審審理
    中已當庭撤回傷害告訴（原審卷第47頁），此部分本應依刑
    事訴訟法第303條第3款之規定諭知不受理，惟公訴意旨認此
    部分與前開加重強盜罪部分有裁判上一罪之關係，爰不另為
    不受理之諭知，附此敘明。
據上論斷，應依刑事訴訟法第368條，判決如主文。
本案經檢察官侯千姬到庭執行職務。
中　　華　　民　　國　　94　　年　　11　　月　　10　　日
　　　　　　　　　刑事第十七庭審判長法　官　鄭文肅
                                    法　官  施俊堯
                                    法　官  蘇隆惠
以上正本證明與原本無異。
加重強盜部分如不服本判決應於收受送達後十日內向本院提出上
訴書狀，其未敘述上訴之理由者並得於提起上訴後十日內向本院
補提理由書（均須按他造當事人之人數附繕本）。
其餘不得上訴。
                                    書記官　周素秋
中　　華　　民　　國　　94　　年　　11　　月　　11　　日
附錄本案論罪科刑法條：
中華民國刑法第321條
犯竊盜罪而有左列情形之一者，處6月以上、5年以下有期徒刑：
一  於夜間侵入住宅或有人居住之建築物、船艦或隱匿其內而犯
    之者。
二  毀越門扇、牆垣或其他安全設備而犯之者。
三  攜帶兇器而犯之者。
四  結夥三人以上而犯之者。
五  乘火災、水災或其他災害之際而犯之者。
六  在車站或埠頭而犯之者。
前項之未遂犯罰之。
中華民國刑法第330條
犯強盜罪而有第321條第1項各款情形之一者，處7年以上有期徒
刑。
前項之未遂犯罰之。
